最　高　行　政　法　院　判　決　　　　　　　　　　九十一年度判字第八四八號
　　再 審原 告　甲○○
　　再 審被 告　高雄縣政府
　　代　表　人　楊秋興
右當事人間因漁業法事件，再審原告對於中華民國八十九年六月二日本院八十九年度
判字第一七八六號判決，提起再審之訴。本院判決如左：
　　主  文
再審之訴駁回。
再審訴訟費用由再審原告負擔。
    事  實
緣再審原告係「福音號」（CT2-4535）拖網漁船船主兼船長，該船於民國（下同）八
十七年八月一日在台南市安平港外海○．七浬內從事拖網作業，被台南市政府所屬聯
合取締非法捕魚小組當場查獲，移送再審被告處理。再審被告認定再審原告違反漁業
執照所加註「嚴禁在距岸（包括離島）三浬內作業」之限制，據以科處罰鍰新台幣（
下同）三萬元。再審原告不服，提起訴願、再訴願，遞遭決定駁回，遂提起行政訴訟
。經本院以八十九年度判字第一七八六號判決（下稱原判決）駁回在案。再審原告遂
以原判決有修正前行政訴訟法第二十八條第十款「發見未經斟酌之重要證物者」之再
審事由提起本件再審之訴，茲摘兩造訴辯意旨於次：
再審原告起訴意旨略謂︰原判決所云：「查緝小組所拍攝照片上該船無行駛之船尾水
痕及臺南市政府函亦稱該船已停可證」等語為何不予採信，反而採信漁船拖網或網
仍垂懸於船舷兩側，藉此認定違規拖網作業。又漁船機械故障，有時向附近作業之友
船求援，來得快速方便，不一定要向岸台報案，或當面向查緝小組人員報告，事實案
發當時確曾向查緝人員報告，但查緝人員置之不理祇顧拍照，取得證據，藉此領取
金及累計績效，無暇照顧漁民生計。再審原告所附日來滿鐵工所林進明出具修理證明
書及友船吳媽吉出具證明書，為何不予斟酌採信，反而偏袒再審被告所提出之答辯詞
。再審被告所裁定之理由，祇憑查緝小組所拍攝之照片（拖網或網仍垂懸於船舷兩側
），未查扣漁獲物（照理三浬內與三浬外海域漁獲物，應該有所區別），證據似嫌薄
弱，難令再審原告心服。綜上所述理由，爰依行政訴訟法第二十八條第十款之規定，
懇請准予再審，以維百姓之權益等語。
再審被告答辯意旨略謂：本案經臺南市政府八十七年十月三十日南建漁字第一三四七
三四號函查復臺灣省政府：「查該船於警艇接近取證時雖已停，維其拖網曳網仍垂
懸於船舷兩側有明顯作業跡象，且該船如係機械故障漂流，應有向岸台報案或維修資
料，惟所附之訴願書並無相關資料佐證。」參以所附照片並無不符，該船於三浬內從
事拖網作業被查獲前述函件已有證明，與何處之漁獲物無關，且該船若確係機械故障
漂流所致；應即向岸台報案或當面向查緝人員報告，至事後方行檢附之通話資料、維
修證明，尚非足採，所引行政法院判決書函件斷章取義，與函意不合，是再審原告前
開主張顯係飾詞之詞，自無可採。基上論結，本件訴訟為無理由，請駁回其訴訟，以
維政令等語。
    理  由
按當事人對於本院判決提起再審之訴，必須具有行政訴訟法第二百七十三條第一項（
修正前行政訴訟法第二十八條）所列各款情形之一者，始得為之。而所謂「發見未經
斟酌之重要證物者」，係指該項證物在前訴訟程序中即已存在，而當事人不知其存在
，現始發現而言，並以如經斟酌可受較有利之裁判者為限。次按「為開發或保育水產
資源，或為公共利益之必要，主管機關於漁業經營之核准時，得加以限制或附以條件
」、「有左列情事之一者，處新台幣三萬元以上十五萬元以下罰鍰：一、違反第九條
規定所加之限制或所附之條件者。二、．．．。」漁業法第九條、第六十五條第一款
亦定有明文。查本件原判決係以：「原告（即本件再審原告，下同）為「福音號」拖
網漁船船主兼船長，該船核准經營時，其執照上有「嚴禁在距岸（包括離島）三浬作
業」之加註。乃該船於八十七年八月一日在台南市安平港外海距岸○．七浬處被台南
市政府所屬聯合取締非法捕魚小組查獲。查獲時，雖有停，但其拖網曳網仍垂懸於
船舷兩側。以上事實，為原告所不爭執，並有台南市政府八十七年十月三十日八七南
市建漁字第一三四七三四號函附訴願卷可稽。依上事實，被告（即本件再審被告，下
同）認定原告違反主管機關在其漁船執照上所加之限制，在距岸○．七浬處從事拖網
作業。並據以科處罰鍰三萬元，揆之首開規定，即無違誤。至於原告所主張係機器故
障漂流所致乙節，經查未於查獲時提出此說明，事後提出與漁業電台以外之私人之通
話紀錄及證明書，均屬事後卸責之舉，要無可採。所稱查獲照片上無行動之水痕乙節
，核係停之緣故，不足以作為未作業之證明。所引台南市政府函件斷章取義，與函
意不合。依上所述，原告所為主張，均無可採。茲查被告之處分，既無違誤，一再訴
願決定，予以維持，亦無不合，原告起訴意旨，求為撤銷，非有理由，應予駁回。」
等語為得心證之理由。經核原判決所適用之法規與該案應適用之現行法規並不相違背
，與解釋、判例均無相牴觸之情形。況查再審原告所引用之查緝小組所攝照片、台南
市政府函及吳媽吉及林進明之證明書，於原審業已提出，並經斟酌，有如前述，均非
屬所稱未經斟酌之重要證物。從而，再審原告所訴，要無行政訴訟法第二百七十三條
第一項（修正前行政訴訟法第二十八條）所列各款情形之一，應認其再審之訴為無理
由，而予駁回。
據上論結，本件再審之訴為無理由，爰依行政訴訟法第二百七十八條第二項、第九十
八條第三項前段，判決如主文。
中　　華　　民　　國　　九十一　　　年　　　　五　　　月　　　三十　　　日
                    最 高 行 政 法 院  第 五 庭
                                審 判 長 法  官　　　徐　樹　海
                                         法  官      蔡  進  田
                                         法  官　　　鄭　淑　貞
                                         法  官　　　林　家　惠
                                         法  官　　　林　茂　權
右  正  本  證  明  與  原  本  無  異
　　　　　　　　　　　　　　　　　　　　 法院書記官　王　褔　瀛
中　　華　　民　　國　　九十一　　　年　　　五　　　　月　　　三十　　　日
